# 购买方通过企业合并分次取得被购买方 100 ％股权，被收购方的财务处理问题

提问人：zl19810810 时间：2016-03-28 20:24:52
准则允许购买方通过企业合并取得被购买方 100 ％股权时，被收购方可按照审计和评估结果调账。 实务中，审计报告的调整和评估增减分别如何处理？ 被收购方按照审计报告和评估报告在原有账面作了一下处理： 1 、根据审计调整在当期进行了财务处理。 2 、根据评估增值对相关的资产负债进行了调账，公允价值与审计报告审定数的差额作资本公积增减。 实务中的问题如下 1 、此处理方式是否正确？ 2 、另外，被收购方为合并主体，其子公司净资产为评估减值，而子公司资本公积为 0 ，请问是冲盈余公积，不足再冲未分配利润吗？

回答人：chenyiwei
1 、不要忘记就此处的评估增减值确认递延所得税负债或资产，剩余部分才是调整资本公积的金额。 2 、被收购方的子公司自身的产权没有直接变动，一般理解不能按评估值调账。

提问人：potato_2013 时间：2016-03-29 08:22:46
陈总，关于您的建议“2、被收购方......”是否可以理解为：企业合并的过程，是对法律主体的合并，并不是对会计主体的合并，就如同公司分配股利一样的思路。 谢谢陈总，赐教。

回答人：chenyiwei
另外还要补充一点；评估调账仅限于一次性被收购 100 ％股权的非同一控制下合并中的被购买方。分次收购实现合并的情形不适用。
我前面没看清你主帖中的问题，抱歉！

回答人：chenyiwei
企业合并的对象当然是会计主体，否则股权收购就不会成为“企业合并”了。之所以限制调账范围，是因为调账的处理本质上是对历史成本原则的违反，所以将例外的范围控制得越小越好。